臺灣高等法院臺南分院刑事判決　　　　　　 九十一年度上訴字第一二三○號　Ｃ
　　　上　訴　人
　　　即　被　告　丙　○　○
右上訴人因竊盜等案件，不服臺灣臺南地方法院九十一年易字第一○九八號中華民國
九十一年九月十六日第一審判決（起訴案號：臺灣臺南地方法院檢察署九十一年度偵
字第七九一九號），提起上訴，本院判決如左：
      主      文
原判決關於偽造署押、行使偽造私文書及定執行刑部分均撤銷。
丙○○行使偽造私文書，足以生損害於公眾及他人，累犯，處有期徒刑月，如附表
所示偽造之「丁○○」署押（名）及指印均沒收。
其他（被訴逾越安全設備竊盜部分）上訴駁回。
丙○○前開撤銷改判部分所處有期徒刑月，如附表所示偽造之「丁○○」署押（名
）及指印均沒收，及駁回上訴部分所處有期徒刑柒月，應執行有期徒刑捌月，如附表
所示偽造之「丁○○」署名及指印均沒收。
      事      實
一、丙○○曾於民國八十六年間因違反麻醉藥品管理條例罪，經臺灣屏東地方法院判
    處有期徒刑五月確定，八十七年九月十日執行完畢。又於八十七年間因竊盜罪，
    經原審法院判處有期徒刑七月，嗣經本院駁回上訴確定，尚未執行。詎丙○○仍
    不知悔改，意圖為自己不法之所有，於九十一年六月二十二日凌晨零時四十分許
    ，趁未有人住居而位於臺南縣永康市○○路二八六號廣護宮之屋頂天窗未上鎖之
    際，打開天窗逾越安全設備天窗而進入該宮內，並以路上撿拾之晒衣架沾黏口香
    糖之方法，竊取該寺廟香油箱內之香油錢新台幣（下同）一百元，得手後欲離去
    時，為臺南縣警察局永康分局大灣派出所警員自連線之監視器中發現，會同該寺
    廟之董事長甲○○至現場查獲，並起出其所竊得之香油錢一百元。丙○○被警員
    帶至上開派出所接受警員訊問時，因恐其另犯竊盜罪經法院判決確定後尚未執行
    一事遭警發現，基於偽造署押及行使偽造私文書之犯意，接續於九十一年六月二
    十二日警訊筆錄一份上偽造「丁○○」之署押（名）一枚及指印九枚，在照片一
    張及扣押書、口卡片、刑案資料作業個別查詢報表各一份上偽造「丁○○」之署
    押（名）及指印各一枚，在逮捕通知書（通知本人）及逮捕通知書（通知親友）
    各一份上偽造「丁○○」之署押（名）及指印各一枚，而偽造有收受該逮捕通知
    書意思之私文書並交還警員而行使之，均足以生損害於警察機關對於刑事案件管
    理之正確性及丁○○。
二、案經臺南縣警察局永康分局報請臺灣臺南地方法院檢察署檢察官偵查起訴。
      理      由
壹、撤銷改判部分：
一、訊據上訴人即被告丙○○對於右揭偽造署押及行使偽造私文書之事實坦承不諱，
    並供認在製作第二份以其名義為受訊問人之筆錄前，有關「丁○○」受訊問之簽
    名，口卡指認及受領逮捕通知等都已經完成等情，並有如附表所示偽造之「丁○○」署押（名）及指印可資佐證，被告自白與事實相符。被告於本院審理時雖辯
    稱：其在筆錄做完後有向警員承認丁○○是其兄長，其承認自己不是丁○○以前
    ，警察不知道其是丙○○，其係於臺南縣警察局永康分局大灣派出所向為其製作
    筆錄之警員承認等語，惟據警員即臺南縣警察局永康分局大灣派出所警員乙○○
    於本院審理時證稱：「（提示九十一年六月二十二日第二次丙○○警訊筆錄是不
    是你製作的？）是。」「（提示同日第一次丁○○警訊筆錄為何寫丁○○？）因
    為他身上沒有帶證件，自稱為丁○○，我們調口卡出來讓他指認，口卡的照片也
    很像他，依照丁○○的年籍訊問。」「（後來第二次筆錄為何改丙○○？）我同
    事上班在被告的手提包內發現有壹張丙○○為匯款人的匯款單，依照丙○○的姓
    名去打電腦資料發覺丙○○是通緝犯，我們就調口卡出來問他是不是丙○○，他
    有承認。」「（他的真實姓名叫丙○○不叫丁○○是否他主動告知？）不是。因
    我懷疑，調口卡出來才問他他才承認。」等語，而被告於本院審理時亦供稱：「
    （你對於黃警員供述有何意見？）我不曉得，警察有調口卡，他的一個同事一直
    問我是丁○○嗎？我才承認我是丙○○。」「（當時在派出所你的皮包是不是有
    壹張丙○○的匯款單？）不記得。」等語，被告冒用其兄丁○○名義犯罪，警員
    從被告手提包內之匯款單及調口卡對其發生懷疑而質問之，即得謂為已發覺（參
    照最高法院七十二年臺上字第六四一號判例），被告上開辯解，尚難認為被告已
    自首，此部分事證明確，被告犯行堪以認定。
二、被告於逮捕通知書（通知本人）及逮捕通知書（通知親友）各一份偽簽「丁○○
    」之姓名及按捺其指印，在習慣上係用以表示該通知聯已由受通知人收受之證明
    ，即含有收據之性質，屬刑法第二百二十條第一項之準私文書，核被告此部分所
    為，係犯刑法第二百十六條、第二百十條之行使偽造私文書罪。被告於九十一年
    六月二十二日警訊筆錄一份上偽造「丁○○」之署押（名）一枚及指印九枚，在
    照片一張及扣押書、口卡片、刑案資料作業個別查詢報表各一份上偽造「丁○○
    」之署押（名）及指印各一枚，在逮捕通知書（通知本人）及逮捕通知書（通知
    親友）各一份上偽造「丁○○」之署押（名）及指印各一枚，顯係基於同一偽造
    署押（名）犯意下之接續行為，僅侵害一個法益，為接續犯，只論以偽造署押一
    罪。被告先後二次簽收行使偽造之私文書即上開逮捕通知書之行為，亦係基於同
    一行使偽造私文書犯意下之接續行為，亦僅侵害一個法益，為接續犯，亦僅論以
    行使偽造私文書一罪。惟被告偽造署押（名）、捺指印之犯行，係偽造私文書之
    部分行為，偽造私文書之低度行為，應為行使偽造私文書之高度行為所吸收，均
    不另論罪。公訴人起訴事實敘述被告於上開逮捕通知書上偽造署押（名），雖未
    敘及行使偽造私文書部分之犯行，然該部分事實與公訴人起訴於逮捕通知書上之
    偽造署押（名）部分之犯罪事實既具有實質上一罪之關係，應為起訴效力所及，
    法院自得併予審判。又此部分公訴人起訴法條為刑法第二百十七條第一項，應變
    更為同法第二百十六條、第二百十條。查被告曾於八十六年間因違反麻醉藥品管
    理條例罪，經臺灣屏東地方法院判處有期徒刑五月確定，八十七年九月十日執行
    完畢。又於八十七年間因竊盜罪，經原審法院判處有期徒刑七月，嗣經本院駁回
    上訴確定，尚未執行，有臺灣高等法院被告全國前案紀錄表一份附於本院卷可稽
    ，其受有期徒刑執行完畢後，五年以內再犯有期徒刑以上之本罪，為累犯，此部
    分應依刑法第四十七條規定加重其刑。
三、原審認被告此部分罪證明確，予以論罪科刑，固非無見，惟查被告先後於上開警
    訊筆錄、照片、扣押書、口卡片、刑案資料作業個別查詢報表各一份及逮捕通知
    書二份上偽造署押（名）、捺指印之行為，顯係基於同一偽造署名犯意下之接續
    行為，僅侵害一個法益，為接續犯，只論以偽造署押（名）一罪，惟被告偽造署
    押（名）、捺指印之犯行，係偽造私文書即上開逮捕通知書之部分行為，偽造私
    文書之低度行為，應為行使偽造私文書之高度行為所吸收，均不另論罪，原判決
    認被告先後於上開警訊筆錄、照片、扣押書、口卡片、刑案資料作業個別查詢報
    表各一份上偽造署押（名）、捺指印之行為，另犯偽造署押罪，且未變更檢察官
    起訴法條，即有未洽。被告上訴稱：偽造私文書與署押部分是其自己主動向警察
    說出是其偽造的云云，固無理由，惟原判決此部分既有可議，應由本院將原判決
    此部分並所定執行刑撤銷改判。爰審酌被告素行不佳，前有竊盜前科，年輕力壯
    ，不思正途營生，竟圖不勞而獲，遭警查獲後，又冒用其兄丁○○之名義應訊，
    偽造「丁○○」署押（名）並捺指印，及犯罪後坦承犯行等一切情狀，此部分量
    處如主文第二項所示之刑。查被告偽造如附表所示「丁○○」之署押（名）及按
    其指印，因該指印同為代表被冒用者之姓名，作用及效力與署押無異，且署押（
    名）與捺印係出於同一個偽造署押之犯意，是其所按指印雖為被告自己所有，要
    屬同一偽造署押之犯行，指印部分自應連同署押（名），依刑法第二百十九條規
    定，併予宣告沒收。至扣案之曬衣架一支係被告拾獲並非被告所有，爰不諭知沒
    收。
貳、駁回上訴部分：
一、訊據上訴人即被告丙○○對於右揭竊盜事實坦承不諱，核與證人即廣護宮董事長
    甲○○於警訊時證述之情節相符，並有錄影帶翻拍照片四張附卷足佐，被告自白
    與事實相符，此部分事證明確，被告犯行亦堪認定。
二、查被告打開廣護宮之屋頂天窗進入廣護宮行竊，使廣護宮之安全設備失其防閑之
    效用，核其所為，係犯刑法第三百二十一條第一項第二款之逾越安全設備竊盜罪
    。公訴人認被告竊盜部分係犯刑法第三百二十一條第一項之於夜間侵入有人住居
    之建築物竊盜罪，然本案係臺南縣警察局永康分局大灣派出所經由連線之監視器
    發覺被告之竊盜犯行，經警員通知證人甲○○後，證人甲○○乃攜帶廣護宮之鑰
    匙，自外開啟廣護宮之大門，警員始得入內查獲本案等情，業據證人即廣護宮董
    事長甲○○於警訊時證述明確，廣護宮顯非夜間有人住居之建築物，公訴人認被
    告涉犯刑法第三百二十一條第一項於夜間侵入有人住居之建築物竊盜罪，容有誤
    會。公訴人雖未引用刑法第三百二十一條第一項第二款逾越安全設備竊盜罪之條
    文，惟於事實欄業已明確記載此部分之事實，此部分業經起訴，法院自得加以審
    判。查被告曾於八十六年間因違反麻醉藥品管理條例罪，經臺灣屏東地方法院判
    處有期徒刑五月確定，八十七年九月十日執行完畢。又於八十七年間因竊盜罪，
    經原審法院判處有期徒刑七月，嗣經本院駁回上訴確定，尚未執行，有臺灣高等
    法院被告全國前案紀錄表一份附於本院卷可稽，其受有期徒刑執行完畢後，五年
    以內再犯有期徒刑以上之本罪，為累犯，此部分亦應依刑法第四十七條規定加重
    其刑。
三、原審以被告逾越安全設備竊盜部分罪證明確，適用刑法第三百二十一條第一項第
    二款、第四十七條之規定，並審酌被告
    素行不佳，前有竊盜前科，年輕力壯，不思正途營生，竟圖不勞而獲，遭警查獲
    後，又偽造署名並捺指印，暨犯罪後坦承犯行之一切情狀，以被告為累犯，此部
    分判處有期徒刑七月，認事用法並無違誤，量刑及沒收之宣告亦妥適。被告上訴
    ，為無理由，應予駁回。
、被告所犯行使偽造私文書罪及逾越安全設備竊盜罪，犯意各別，犯罪構成要件不
    同，應分論併罰。被告所犯行使偽造私文書撤銷改判部分所處有期徒刑三月，如
    附表所示偽造之「丁○○」署押（名）及指印均沒收，及逾越安全設備竊盜上訴
    駁回部分，所處有期徒刑七月，應執行有期徒刑八月，如附表所示偽造之「丁○○」署名及指印均沒收。
據上論結，應依刑事訴訟法第三百六十八條、第三百六十九條第一項前段、第三百六
十四條、第二百九十九條第一項前段、第三百條、刑法第二百十六條、第二百十條、
第二百十九條、第五十一條第五款、第四十七條、判決如主文。
本案經檢察官劉得鉦到庭執行職務。
中    華    民    國      九十一      年      十二      月    十三      日
                                  臺灣高等法院臺南分院刑事第二庭
                                      審判長法官  游    明    仁
                                            法官  林    永    茂
                                            法官  陳    清    溪
右正本證明與原本無異。
如不服本判決，應於判決送達後十日內向本院提出上訴狀，其未敘述理由者並應於提
出上訴狀後十日內向本院補提理由書（應附繕本)。
                                      法院書記官  趙    玲    瓏
中    華    民    國      九十一      年      十二      月    十三      日
附錄法條：
刑法第三百二十一條第一項第二款：
犯竊盜罪而有左列情形之一者，處六月以上五年以下有期徒刑：
二、毀越門扇、牆垣或其他安全設備而犯之者。
刑法第二百十條：
偽造、變造私文書，足以生損害於公眾或他人者，處五年以下有期徒刑。
刑法第二百十六條：
行使第二百十條至第二百十五條之文書者，依偽造、變造文書或登載不實事項或使登
載不實事項之規定處斷。
附表：
┌───┬──────────────┬────────┬────────
│編  號│偽      造       名       稱│數            量│備            註
├───┼──────────────┼────────┼────────
│    １│九十一年六月二十二日警訊筆錄│  署押（名）一枚│
│      │一份上「丁○○」署押（名）及│        指印九枚│
│      │指印                        │    │
├───┼──────────────┼────────┼────────
│    ２│照片一張上「丁○○」署押（名│  署押（名）一枚│
│      │）及指印                    │        指印一枚│
├───┼──────────────┼────────┼────────
│    ３│扣押書一份上「丁○○」署押（│  署押（名）一枚│
│      │名）及指印                  │        指印一枚│
└───┴──────────────┴────────┴────────
┌───┬──────────────┬────────┬────────
│    ４│口卡片一份上「丁○○」署押（│  署押（名）一枚│
│      │名）及指印                  │        指印一枚│
├───┼──────────────┼────────┼────────
│    ５│刑案資料作業個別查詢報表一份│  署押（名）一枚│
│      │上「丁○○」署押（名）及指印│        指印一枚│
├───┼──────────────┼────────┼────────
│    ６│逮捕通知書（通知本人）一份上│  署押（名）一枚│
│      │「丁○○」署押（名）及指印  │        指印一枚│
├───┼──────────────┼────────┼────────
│    ７│逮捕通知書（通知親友）一份上│  署押（名）一枚│
│      │「丁○○」署押（名）及指印  │        指印一枚│
└───┴──────────────┴────────┴────────
